最高法院民事判決　　　　　　九十六年度台上字第二四三九號
上　訴　人　甲○○
　　　　　　乙○○
共　　　同
訴訟代理人　廖學忠律師
被 上訴 人　丙○○
訴訟代理人　陳正忠律師
上列當事人間請求拆屋還地事件，上訴人對於中華民國九十六年
三月三十日台灣高等法院花蓮分院第二審判決（九十五年度上字
第五五號），提起上訴，本院判決如下：
　　主  文
上訴駁回。
第三審訴訟費用由上訴人負擔。
    理  由
本件被上訴人主張：伊所有坐落花蓮縣壽豐鄉○○段三五五、三
五六地號土地（下稱系爭土地），遭上訴人甲○○、乙○○無權
占用，建有門牌號碼同上鄉○○村○○路一二九號房屋（下稱系
爭房屋），民國九十三年十二月間，上訴人復未經同意，占用如
第一審判決附圖（下稱附圖）斜線部分所示面積。經促請其等停
工回復原狀，上訴人均置之不理。縱認伊曾同情黃鶯桂（係甲○
○之岳母）無屋可住，同意蓋屋居住至其亡故止，而有借用關係
，亦因黃鶯桂於七十六年五月十二日亡故，爰依民法第七百六十
七條所有物返還請求權及同法第四百七十二條第二款、第四款規
定，終止使用借貸關係，求為命甲○○將門牌號碼花蓮縣壽豐鄉
○○村○○路一二九號房屋坐落同鄉○○段三五五、三五六地號
，如附圖所示斜線部分，面積依序為八三點０六、一０五點三七
平方公尺之房屋拆除，並與乙○○將該土地返還之判決（被上訴
人請求上訴人乙○○拆屋部分，被上訴人敗訴後，未聲明不服，
已告確定）。
上訴人則以：系爭房屋未辦保存登記，於六十四年九月以甲○○
名義登記為房屋納稅義務人，房屋興建完成後，由伊擔任戶長。
黃鶯桂於同一戶籍內為家屬。伊使用系爭土地，原係基於贈與之
法律關係，況依被上訴人於六十四年間無償提供土地給甲○○興
建房屋使用，兩造間至少亦存有使用借貸關係，契約並未約定期
限，在使用土地之目的尚未消滅前，伊等並非無權占有。被上訴
人不能以黃鶯桂死亡為由終止使用借貸契約，請求返還系爭土地
等語，資為抗辯。
原審斟酌全辯論意旨及調查證據之結果，以：上訴人主張以伊所
有坐落同上鄉○○段八八－四九號及同段八八－一二０號農地，
無償贈與被上訴人，而與坐落同上鄉○○段三五五、三五六地號
土地交換一節，並未舉證證明，以實其說。上訴人另主張系爭房
屋係甲○○在系爭土地上所興建，與被上訴人間有使用借貸關係
，並提出房屋稅納稅義務人證明及戶籍謄本為證，惟系爭房屋由
誰興建，僅能證明興建人占有系爭土地，但占有之原因不一而足
，上訴人提出房屋稅單僅能證明系爭房屋由其納稅，戶籍謄本可
證明居住該地址及設在同一戶籍內之身分關係，均不足證明與系
爭土地有借貸關係。則被上訴人主張上訴人等無權占有系爭土地
，甲○○應將系爭房屋坐落系爭土地上如附圖所示斜線面積之房
屋拆除，與乙○○將占用之土地返還被上訴人，應予准許等詞，
為其心證之所由得，並將第一審所為上訴人等敗訴部分之判決予
以維持，於法核無違誤。上訴論旨，猶執陳詞，並就原審認定事
實、取捨證據之職權行使，及其他與判決基礎無涉之理由，指摘
原判決為違背法令，求予廢棄，非有理由。
據上論結，本件上訴為無理由。依民事訴訟法第四百八十一條、
第四百四十九條第一項、第七十八條、第八十五條第一項前段，
判決如主文。
中　　華　　民　　國　九十六　年    十    月  三十一  日
                      最高法院民事第七庭
                          審判長法官  劉　福　來
                                法官  陳　國　禎
                                法官  陳　重　瑜
                                法官  吳　謀　焰
                                法官  許　正　順
      本件正本證明與原本無異
                                      書  記  官
中　　華　　民　　國　九十六　年   十一   月   十四   日
                                                 H
